臺灣臺東地方法院刑事裁定　
110年度單禁沒字第43號
聲  請  人  臺灣臺東地方檢察署檢察官
被      告  于明輝


            胡東振


            李家珮


上列聲請人因被告等違反毒品危害防制條例案件（85年度偵字第
533號），聲請單獨宣告沒收違禁物（110年度執聲字第257號）
，本院裁定如下：
    主  文
扣案甲基安非他命壹袋（含包裝袋壹只，驗餘淨重零點貳伍壹肆
公克）沒收銷燬。
其餘聲請駁回。
    理  由
一、聲請意旨略以：
(一)臺灣臺東地方檢察署85年度保字第237號所載扣案白色結晶1
    袋（驗餘淨重0.2514公克），經送驗後檢出為第二級毒品甲
    基安非他命，係違禁物，且該物係臺東地檢署以85年度偵字
    第533號偵查時對被告于明輝、胡東振、李家佩所查扣，然
    查無相關法院確定判決為沒收銷燬之諭知，依法聲請單獨宣
    告沒收銷燬等語。
(二)臺東地檢署85年度保字第453號所載扣案白色結晶1袋（驗餘
    淨重0.4013公克），經送驗後檢出為第二級毒品甲基安非他
    命，係違禁物，且該物係臺東地檢署偵查時對被告于明輝、
    胡東振、李家佩所查扣，然查無相關法院確定判決為沒收銷
    燬之諭知，依法聲請單獨宣告沒收銷燬等語。
二、查白色結晶2袋扣案後，刑法第2條及第5章之1關於沒收之規
    定業於民國104年12月30日、105年6月22日修正、增訂公布
    ，並自105年7月1日生效施行，惟依刑法第2條第2項規定，
    沒收適用裁判時之法律，不生新舊法比較問題。又依毒品危
    害防制條例第36條規定，同條例第18條規定於105年5月27日
    修正，並於同年7月1日生效施行，此係因應刑法施行法第10
    條之3規定所為。因此毒品危害防制條例第18條規定仍屬刑
    法沒收規定之特別法，應優先適用。再按查獲之第一級、第
    二級毒品及專供製造或施用第一級、第二級毒品之器具，不
    問屬於犯罪行為人與否，均沒收銷燬之；違禁物或專科沒收
    之物得單獨宣告沒收，毒品危害防制條例第18條第1項前段
    、刑法第40條第2項分別定有明文。
三、按違禁物不問屬於犯罪行為人與否，沒收之；違禁物或專科
    沒收之物得單獨宣告沒收，刑法第38條第1項、第40條第2項
    分別定有明文。又新修正之刑法沒收規定，雖已將沒收修正
    為具獨立性之法律效果，其宣告不必然附隨於裁判為之，因
    事實上或法律上原因未能追訴犯罪行為人之犯罪或判決有罪
    者，亦得單獨宣告沒收，惟除違禁物係無主物，可無庸有裁
    判之主體，而逕依檢察官之聲請予以宣告沒收之情形外，仍
    須違禁物與犯罪行為人之犯行有某種程度之關連，始得不問
    屬於犯罪行為人與否，對該犯罪行為人於裁判時併宣告沒收
    之，或對該犯罪行為人單獨宣告沒收；非謂凡違禁物即得對
    任何人為沒收之宣告。故若扣案之違禁物與被告並無任何關
    聯，而係其他人所持有，則檢察官自不能以該被告為對象，
    置其他人持有毒品之行為於不顧，逕以被告為對象向法院聲
    請單獨宣告沒收銷燬，首先說明。
四、經查：
(一)扣案白色結晶1袋，係臺東地檢署以85年度偵字第533號偵查
    時對被告于明輝所查扣，嗣經檢察官將被告于明輝所涉犯罪
    提起公訴，本院以85年度訴字第239號判決確定，惟亦未於
    判決中宣告沒收銷燬該扣案物，此後則未見就此再有其他偵
    查、審判紀錄，有臺東地檢署85年度保管字第237號扣押物
    品清單、上開判決、臺灣高等法院被告前案紀錄表各1份，
    及扣案物翻拍照片1張附卷為憑，足徵該扣案物未經相關法
    院確定判決宣告沒收銷燬，聲請意旨尚非子虛。扣案白色結
    晶1袋經檢驗結果，含有甲基安非他命成分（驗餘淨重0.251
    4公克），有慈濟大學濫用藥物檢驗中心110年2月25日慈大
    藥字第1100225054號鑑定書1份在卷可稽，屬毒品危害防制
    條例第2條第2項第2款規定之第二級毒品。揆諸前揭規定，
    扣案之甲基安非他命1袋係第二級毒品，自屬違禁物，而用
    於盛裝上開甲基安非他命之包裝袋1只，因與其內存放之甲
    基安非他命無法完全析離，應連同查獲之甲基安非他命，依
    毒品危害防制條例第18條第1項前段規定，一併沒收銷燬。
    至於鑑驗耗損之甲基安非他命，因已滅失，無庸沒收銷燬。
    本件聲請核無不合，應予准許。至於檢察官就前開第二級毒
    品一併以被告胡東振、李家佩為對象逕向法院聲請單獨宣告
    沒收銷燬，揆諸前揭說明，此部分容有未洽，附此敘明。
(三)扣案白色結晶1袋經檢驗結果，含有甲基安非他命成分（驗
    餘淨重0.4013公克），有慈濟大學濫用藥物檢驗中心110年2
    月25日慈大藥字第1100225054號鑑定書1份在卷可稽，屬毒
    品危害防制條例第2條第2項第2款規定之第二級毒品。惟查
    該扣案之第二級毒品甲基安非他命應屬另案被告涂瑞珍所有
    ，此有85年度保管字第453號扣案物清單1紙在卷可佐，且遍
    查全卷內，亦無證據可資認定上開扣案第二級毒品與被告于
    明輝、胡東振、李家佩具關連性。聲請人以被告等3人為對
    象聲請沒收銷燬扣案之第二級毒品甲基安非他命1包，容有
    未洽，自應予以駁回。
四、依刑事訴訟法第455條之36第1項前段、第2項、第220條，毒
    品危害防制條例第18條第1項前段，刑法第2條第2項、第11
    條、第40條第2項，裁定如主文。
中　　華　　民　　國　　110 　年　　12　　月　　6 　　日
                  刑事第一庭  法　官　蔡政晏
以上正本證明與原本無異。
如不服本裁定，應於裁定送達後5日內向本院提出抗告狀（須附
繕本）。
「切勿逕送上級法院」
                              書記官  陳憶萱
中　　華　　民　　國　　110 　年　　12　　月　　6 　　日